【裁判字號】    89,訴,2512
【裁判日期】    901012
【裁判案由】    兒童及少年性交易防制條例
【裁判全文】
臺北高等行政法院判決                            八十九年度訴字第二五一二號
                              .
    原      告  自立晚報社股份有限公司
    代  表  人  甲○○
    被      告  台北市政府
    代  表  人  乙○○市長）.
    訴訟代理人  丙○○
                隋君卿
                邱蓬新
右當事人間因兒童及少年性交易防制條例事件，原告不服行政院新聞局中華民國八十
九年十月五日（八九）聞訴字第一五一六三號、一五一六四號、一五一六五號、一五
一六六號、一五一六七號訴願決定及八十九年十一月二日（八九）聞訴字第一六五○
二號訴願決定，合併提起行政訴訟。本院判決如左：
    主  文
原告之訴駁回。
訴訟費用由原告負擔。
    事  實
一、事實概要：原告出版發行之「自立晚報」分別於國（以下同）八十八年四月四日
    、十日、十二日、十五日、十九日、二十七日、十二月二十七日、三十一日、八
    十九年一月二日、二十二日、二十三日刊登「茵茵護膚」、「夏威夷婚友」、「
    佳佳名商聯誼、徵女服務員、會員制」、「不一樣護膚」、「愛士護膚」、「春
    風婚友」、「辣妹護膚」、「ＪＫ婚友商務」、「婉約護膚美容」、「辣妹學生
    三千」、「聯誼會」、「徵女服務員」「名商聯誼薔薇、徵模特兒、另徵男會員
    」、「上班族交友」、「嘟嘟商務聯誼」、「強檔婚友聯誼」、「名人婚友可約
    」等十七則廣告，經被告警察局轄區中山分局循線分別查獲該廣告為色情應召站
    所委刊，應召女郎余曉佩、陳鴻玉等人於警訊筆錄坦承利用前揭廣告電話從事性
    交易不諱，案經移送臺灣臺北地方法院臺北簡易庭或由轄區分局依違反社會秩序
    維護法裁處拘留或罰鍰確定，轄區中山分局並將相關案件函請被告新聞處研處刊
    登該廣告之媒體，經被告審查認為原告違反「兒童及少年性交易防制條例」第三
    十三條第一項規定，處以詳如附表一～二之處分，原告不服，提起訴願，經行政
    院新聞局以詳如附表一～二之訴願決定書為駁回訴願之決定，原告仍表不服，對
    該訴願決定合併提起行政訴訟。
二、兩造聲明：
    (一)原告聲明求為判決：原告未於言詞辯論及準備期日到庭，茲據原告起訴狀意旨
      ，其聲明為：訴願決定及原處分均撤銷。
    (二)被告聲明求為判決：駁回原告之訴。
三、兩造之爭點：
１、系爭十七則廣告是否足以引誘、媒介、暗示或以他法使人為性交易之聯想而違反
    「兒童及少年性交易防制條例」第三十三條之規定？
２、兒童及少年性交易防制條例之規範對象是否僅限於兒童及少年？
(一)、原告主張之理由：原告未於言詞辯論及準備期日到庭，茲據原告起訴狀意旨，其
    主張之理由：
１、有關原告發行之自立晚報分別於八十九年一月二日第二十三版、一月二十二日第
    十八版、一月二十三日第二十三版、八十八年十二月三十一日第十六版、十二月
    二十七日第二十版、八十八年四月四日第十九版受委託刊登「名商聯誼薔薇徵模
    特兒、徵男會員」、「上班族交友．、「嘟嘟商務聯誼」、「佳佳名商聯誼」、
    「茵茵護膚」、「佳佳婚友」等十七則廣告，由字面客觀判獨為商務聯誼、護膚
    、婚姻仲介廣告，並無引誘、媒介、暗示或以他法使人為性交易之聯想。也絕非
    決定機關主觀推定不難窺知，而妄加認定原告未加審視，實有使用行政裁量權過
    ．當之處。
２、所查獲之「行為人」係「成年人」也非刊登廣告之當事人，原處分及決定機關將
    兒童及少年性交易防制條例第條第一項「足以」擴大解釋，有違法治原則。
(二)、被告主張之理由：
１、系爭「名商聯誼薔薇、徵模特兒、另徵男會員」等十七則廣告，經被告警察局轄
    區分局查證為經營色情應召站所委刊，循線分別查獲應召女郎余曉佩等人，意圖
    得利與人姦淫，於警訊筆錄供稱應召站以刊登前揭廣告招攬嫖客及應徵應召女郎
    具結在案，經移送臺灣臺北地方法院臺北簡易庭或由轄區分局依違反社會秩序維
    護法分別裁處拘留或罰鍰確定，轄區分局並將相關案件函轉被告新聞處研處刊登
    該廣告之媒體，被告據依前情認定媒體刊登該廣告不無具有引誘、媒介、暗示或
    以他法使人為性交易之效果，核已違反前揭條例規定處分要件，依法核處如上處
    分。
２、按「兒童及少年性交易防制條例」第三十三條立法旨意，在防制兒童及少年為性
    交易對象，以杜絕色情氾濫，故對於以廣告之方式散布、播送或刊登足以引誘、
    媒介或其他促使人為性交易之訊息，其行為意思表示完成，即構成新聞主管機關
    處罰要件，刊登之媒體依法應受上開罰鍰額度之處分，無待廣告與實際性交易之
    因果發生，合先敘明。
３、系爭出版品由警察機關查獲已如前述，證實為色情應召站招攬客戶及應徵應召女
    郎之廣告，可見廣告詞句意思表達內容，必足為社會大眾所熟知之性交易語言，
    媒體刊載不無具有傳播引誘、媒介、暗示使人為性交易之效果。原告依法有事先
    審查委刊廣告內容之義務，而怠於查驗委刊人有無辦理商業登記，取得營利事業
    登記證等可辨識之證件，即予刊登於其出版品，縱無故意難謂無過失，自應負法
    律責任，原告所辯無引誘、媒介或暗示性交易之文詞，乃為欠缺查證之諉言，實
    不足取。
４、原告所辯「決定機關將兒童及少年性交易防制條例第三十三條第一項之『足以』
    擴大解釋」乙節，查「兒童及少年性交易防制條例」之立法意旨在防制兒童及少
    年從事性交易之發生，惟媒體傳播之效果無遠弗屆，系爭出版品之流傳對象非不
    可能及於兒童及少年，且或為助長兒童及少年從事性交易之管道，故本案已符合
    前揭條例第三十三條之處罰要件，自應加以處罰，所辯不足取。
５、查「兒童及少年性交易防制條例」第一條規定「為防制、消弭以兒童少年為性交
    易對象，特制定本條例。」。為圓此法意，必以全國國民共同配合以竟全功，前
    揭條例第三十三條之立法本於此，且前揭條例第三條所稱「主管機關」及「相關
    機關」，涵指全國公私立法人機關在各自崗位各司職能共負使命，怠於負擔者授
    權各目的事業主管機關應作必要的懲處，原告為新聞事業機構，應善盡條例第三
    條所稱相關單位之職份如有悖離職責，被告為法定新聞事業之地方主管機關，承
    該條例第三十三條之授權為必要之制約，處以法定限額內之罰鍰，認事用法均據
    本法執行，為維護社會公益，事理所當然。
    理   由
壹、程序方面：
一、按「對於同一被告之數宗訴訟，除定有專屬管轄者外，得向就其中一訴訟有管轄
    權之法院合併提起之。但不得行同種訴訟程序者，不在此限。」行政訴訟法第一
    百一十五條準用民事訴訟法第二百四十八條定有明文。本件原告對詳如附表一～
    二之訴願決定不服，合併提起行政訴訟，核無定有專屬管轄者，亦無不得行同種
    訴訟之情形，揆之首揭法條之規定，應予准許，合先敘明。
二、本件原告經合法通知，未於言詞辯論期日到場，依行政訴訟法第二百十八條準用
    民事訴訟法第三百八十六條、第三百八十五條第一項前段規定，核無民事訴訟法
    第三百八十六條所列各款情形，爰依到場被告之聲請，由其一造辯論而為判決。
貳、實體方面：
一、按「為防制、消弭以兒童少年為性交易對象，特制訂本條例。」、「以廣告物、
    出版品、廣播、電視、電子訊號、電腦網路或其他媒體，散布、播送或刊登足以
    引誘、媒介、暗示或其他促使人為性交易之訊息者，由各目的事業主管機關處以
    新台幣五萬元以上六十萬元以下罰鍰。」兒童及少年性交易防制條例第一條、第
    三十三條第一項分別定有明文。
二、本件原告所發行之出版物「自立晚報」分別於八十八年四月四日、十日、十二日
    、十五日、十九日、二十七日、十二月二十七日、三十一日、八十九年一月二日
    、二十二日、二十三日刊登「茵茵護膚」、「夏威夷婚友」、「佳佳名商聯誼、
    徵女服務員、會員制」、「不一樣護膚」、「愛士護膚」、「春風婚友」、「辣
    妹護膚」、「ＪＫ婚友商務」、「婉約護膚美容」、「辣妹學生三千」、「聯誼
    會」、「徵女服務員」「名商聯誼薔薇、徵模特兒、另徵男會員」、「上班族交
    友」、「嘟嘟商務聯誼」、「強檔婚友聯誼」、「名人婚友可約」等十七則廣告
    ，被告以其內容足以引誘、媒介、暗示或其他促使人為性交易，依上開規定科處
    詳如附表一～二之罰鍰等情，有被告詳如附表一～二之行政處分書，剪報影本附
    卷可稽，並為原告所不爭執，堪認為實。原告不服，提起本件行政訴訟，主張：
    如事實欄所載。
三、本件所應審究之爭點為：
(一)、系爭廣告內容是否有「足以引誘、媒介、暗示或其他促使人為性交易」之訊息並
    應受處罰？本院查：
１、性交易防制條例第三十三條第一項規定之立法意旨，在於規範傳播媒體，禁止其
    散布、播送或刊登足以引誘、媒介、暗示或其他促使人為性交易之訊息，以防止
    業者利用出版品或其他媒體刊登廣告，使人淪為性交易之對象，故凡以廣告方式
    ，引誘、媒介、暗示或以他法使人為性交易時，新聞主管機關即應依法核處，不
    以性交易事實發生為必要。又廣告內容是否足以引誘、媒介、暗示或他法使人為
    性交易，不能單純以刊登文字之字義解釋為準據，而應以社會客觀觀念上是否足
    以達到上述目的為判斷。
２、本件系爭詳如附表一～二之十七則廣告內容，由字面解釋雖係表示為美容業者或
    是婚友仲介行業，但目前社會上，以此方式刊登廣告作為性交易之媒介者，其數
    量眾多，此有原處分卷所附系爭廣告之報紙影本可考，此類廣告大量集中於同一
    版面，以現今社會客觀之觀念上足以暗示有性交易之管道，且被告所屬警察局中
    山分局員警以該電話聯絡，亦發現系爭廣告係色情交易媒介，並查獲應召女郎余
    曉佩、陳鴻玉等人，經其自白有性交易之事實，有警方臨檢紀錄表、台灣台北地
    方法院簡易庭裁定影本附於原處分卷可憑，事實足堪認定。原告既為報業業者，
    應知媒體傳播之影響無遠弗屆，於刊登廣告時自應善盡注意義務，要求刊登者提
    供營利事業登記證影本供查核，原告不注意加以過濾，即將之刊登於所發行之出
    版物上，難謂無過失，且已達成散布性交易訊息之目的，自足影響而使人為性交
    易，即與性交易防制條例第三十三條第一項要件符合，被告據以處罰，尚難謂為
    違法。
(二)、兒童及少年性交易防制條例第三十三條之保護對象是否僅限於兒童及少年？
    查出版品一旦刊登上揭廣告，即可達成散布性交易訊息之目的，無所謂廣告係以
    兒童、少年或成年人為對象之區別。兒童及少年性交易防制條例第一條規定「為
    防制、消弭兒童少年為性交易對象事件，特制定本條例」固為本條例之立法目的
    ，惟同法第二十一條則係針對十八歲以上之「人」如遭他人以強暴、脅迫、略誘
    、買賣或其他違反本人意願之方法而與他人為性交易者，得請求安置保護之規定
    ，故第三十三條第一項規定「．．．促使人為性交易．．．」其中「人」之解釋
    ，在法律並無明文限制之情形下，參諸前揭說明，自不宜以兒童及少年為限，被
    告據以處罰，並無原告所稱擴張解釋之問題。
四、從而，被告以原告疏於注意，任令刊登違規廣告，而科處罰鍰，揆之前揭法條規
    定，洵無違誤，訴願決定予以維持，亦無不合，原告起訴意旨難認為有理由，應
    予駁回。
據上論結，本件原告之訴為無理由，爰依行政訴訟法第二百十八條、第九十八條第三
項前段、民事訴訟法第三百八十五條第一項前段判決如主文。
中    華    民    國      九十      年      十        月      十二      日
                    臺 北 高 等 行 政 法 院  第 四 庭
                                審 判 長 法  官  張瓊文
                                         法  官  黃清光
                                         法  官  劉介中
右為正本係照原本作成。
如不服本判決，應於送達後二十日內，向本院提出上訴狀並表明上訴理由，如於本判
決宣示後送達前提起上訴者，應於判決送達後二十日內補提上訴理由書（須按他造人
數附繕本）。
中    華    民    國      九十      年      十        月      十二      日
                                         書記官  黃明和


司法院資訊處製作；財團法人民間司法改革基金會備份。
